臺灣臺南地方法院民事裁定　　　　　　　94年度財管字第44號
聲　請　人　大眾商業銀行股份有限公司
　　　　　　　　　　下1樓
法定代理人　陳田錨
代　理　人　陳漢誠
上列聲請人聲請為被繼承人甲○○選任遺產管理人事件，本院裁
定如下：
    主      文
選任楊玉治（女，民國○○○年○月○○日生，身分證統一編號
：Ｚ000000000號）為被繼承人甲○○遺產管理人。
聲請程序費用由被繼承人甲○○之遺產負擔。
    理      由
一、按繼承人均拋棄其繼承權者，準用關於無人承認繼承之規定
    ，民法第一千一百七十六條第六項定有明文。又繼承開始時
    ，繼承人之有無不明，而不能依民法第一千一百七十七條選
    定遺產管理人時，得由利害關係人聲請法院選任之；再按繼
    承人因故不能管理遺產，亦無遺囑執行人者，利害關係人或
    檢察官得聲請法院選任遺產管理人，民法第一千一百七十八
    條第二項、非訟事件法第一百五十四條第一項分別定有明文
    。揆諸前揭規定意旨，於繼承人皆拋棄其繼承權，無人繼承
    時，亦應許利害關係人聲請法院選任遺產管理人，俾為遺產
    之處置。
二、本件聲請意旨略以：被繼承人甲○○（男，民國○○○年○
    月○日生，身分證統一編號：Ｚ000000000號，生
    前最後住所：台南市○區○○里○鄰○○路○段三巷十二號
    ）於九十三年十二月二十四日死亡，其前三順位之法定繼承
    人除其母親鄭金絨、弟林瑞文、姊林阿嬌均早已死亡外，餘
    均依法拋棄繼承，而第四順位之法定繼承人亦早已死亡，且
    親屬會議亦未於繼承開始後一個月內選定遺產管理人，茲因
    甲○○於八十七年五月五日以其所有位在台南市○○路○段
    三巷十二號之房屋向聲請人設定最高限額抵押權，並借款新
    台幣二百五十萬元，尚未清償完畢，聲請人為甲○○之債權
    人而為利害關係人，為免聲請人無法行使債權而影響權益，
    聲請人為此爰聲請鈞院裁定選任甲○○之配偶楊玉治為被繼
    承人甲○○之遺產管理人等語。
三、經查：聲請人主張之前開事實，業據提出除戶謄本一件、本
    院八十九年度促字第二八九三四號支付命令影本一件、支付
    命令確定證明書影本一件、繼承系統表一件、建物登記第二
    類謄本影本一件、本院家事庭通知影本五件為證，且經本院
    依職權調取九十四年度繼字第一六三、三三四、五一二號拋
    棄繼承聲請事件卷宗核閱綦詳，是聲請人之主張堪信為真實
    。又查被繼承人甲○○之前三順位法定繼承人除其母親鄭金
    絨、弟林瑞文、姊林阿嬌均早已死亡外，餘均依法拋棄繼承
    權經准予備查，而第四順位之法定繼承人亦早已死亡，又未
    準用民法第一千一百七十七條之規定選定遺產管理人，而被
    繼承人甲○○為聲請人之債務人，故聲請人以利害關係人之
    身分聲請選任被繼承人甲○○之遺產管理人，核與上開規定
    並無不合，應予准許。
四、又查聲請人聲請本院裁定選任甲○○之配偶楊玉治為被繼承
    人甲○○之遺產管理人，經本院於九十四年七月十三日訊問
    楊玉治，楊玉治亦表示其願意擔任被繼承人甲○○之遺產管
    理人，且參諸楊玉治為被繼承人甲○○之配偶，其對於被繼
    承人甲○○生前之債權債務關係最為知悉，且依民法第一千
    一百七十六條之一規定：「拋棄繼承權者，就其所管理之遺
    產，於其他繼承人或遺產管理人開始管理前，應與處理自己
    事務為同一之注意，繼續管理之。」，故被繼承人甲○○之
    遺產現應仍由原繼承人楊玉治等家屬管理中，相關重要證件
    印鑑及產權證明等重要文件亦應仍由楊玉治等家屬保管中，
    故為使被繼承人甲○○遺產之處置順利進行，本院認選任被
    繼承人甲○○之配偶楊玉治擔任被繼承人甲○○之遺產管理
    人為適當。
五、依非訟事件法第一百五十七條，裁定如主文。
中　　華　　民　　國　　94　　年　　11　　月　　25　　日
                  家事法庭　  法　官　葉惠玲
以上正本係照原本作成
如對本裁定抗告須於裁定送達後10日內向本院提出抗告狀
中　　華　　民　　國　　94　　年　　11　　月　　25　　日
                              書記官　林靜慧
